【裁判字號】    99,訴,1275
【裁判日期】    991013
【裁判案由】    違反槍砲彈藥刀械管制條例
【裁判全文】
臺灣高雄地方法院刑事判決              99年度訴字第1275號
公  訴  人  臺灣高雄地方法院檢察署檢察官
被      告  丙○○
指定辯護人  黃文德公設辯護人
上列被告因違反槍砲彈藥刀械管制條例案件，經檢察官提起公訴
（98年度偵字第31010號），本院判決如下：
    主  文
丙○○未經許可，持有可發射子彈具有殺傷力之土造鋼管槍罪，
累犯，處有期徒刑參年肆月，併科罰金新台幣伍萬元，罰金如易
服勞役，以新臺幣壹仟元折算壹日。扣案土造鋼管槍壹支（槍枝
管制編號0000000000號）沒收。
    事  實
一、丙○○前因違反毒品危害防制條例案件，經國防部中部地區
    軍事法院判處有期徒刑8 月確定，於民國98年1 月19日縮刑
    期滿執行完畢。詎其仍不思悔改，明知可發射子彈具有殺傷
    力之槍枝，係政府管制之違禁物，未經許可，不得持有，竟
    基於持有具殺傷力之土造鋼管槍之犯意，於94年間某日在網
    路聊天室向一姓名年籍不詳，綽號「小傑」之男子，以新臺
    幣（下同）8,000 元之代價，購得擊發功能正常，可供擊發
    口徑12 GAUGE制式散彈使用，具殺傷力之兩節式土造鋼管槍
    1 枝（槍枝管制編號：0000000000號）而持有之，並於持有
    期間先後將之藏放在高雄縣橋頭鄉中崎村灣仔溝46號旁工廠
    2 樓住處、高雄縣大社鄉○○路500 巷路邊草叢內等地。嗣
    高雄市政府警察局丁○分局警員於98年10月9 日16時許，借
    提另案之潘健一即丙○○友人製作所涉槍擊及恐嚇等罪嫌之
    警詢筆錄時，經潘健一供述曾於98年7 月間，在丙○○上開
    住處見過俗稱「砲管」之土造散彈槍等語，並經警前往丙○
    ○住處監查後認與舉發情事吻合，因此得確切之根據，而合
    理懷疑丙○○持有管制槍枝，遂據此聲請搜索票，經警於98
    年10月14日12時5 分許，持本院核發之98年度聲搜字第1647
    號搜索票前往丙○○上開住處執行搜索，並由丙○○帶同員
    警至高雄縣大社鄉○○路500 巷路邊草叢內扣得上開具殺傷
    力之土造鋼管槍1 枝，始查獲上情。
二、案經高雄市政府警察局丁○分局報請臺灣高雄地方法院檢察
    署檢察官偵查起訴。
    理  由
壹、證據能力部分：
一、按被告以外之人於審判外之陳述，雖不符前4 條之規定，而
    經當事人於審判程序同意作為證據，法院審酌該言詞陳述或
    書面陳述作成時之情況，認為適當者，亦得為證據，刑事訴
    訟法第159 條之5 第1 項定有明文。查本案認定事實所引用
    之卷內證據資料，除原已符同法第159 條之1 至第159 條之
    4 規定、及法律另有規定等傳聞法則例外規定，而得作為證
    據外，並無證據證明係公務員違背法定程式所取得，而檢察
    官、被告丙○○及辯護人於本院行準備程序時，均同意其作
    為本案證據之證據能力，且本院審酌前揭陳述作成時之情況
    ，並無違法取證之瑕疵，亦認以之作為證據為適當，是本件
    有關被告以外之人於審判外之言詞或書面陳述等供述證據，
    依前揭法條意旨，自均得為證據。
二、扣案之土造鋼管槍與本案事實具有自然之關聯性，並無證據
    證明係公務員違背法定程序或經偽造、變造所取得，被告及
    其辯護人對此等物證均不爭執其搜索扣押過程及證據能力，
    是認該等扣案物，均得作為本案證據。
三、次按傳聞法則乃對於被告以外之人於審判外之言詞或書面陳
    述，亦即針對被告以外之人於審判外以言詞或書面所為之供
    述證據所為之規範。卷附本案查獲時之起槍過程照片5 張、
    扣案槍枝照片2 張（見警卷第31至34頁），及扣案槍枝送鑑
    所攝照片3 張（見偵卷第18頁），乃以科學、機械之方式，
    對於扣案物品或刑案現場之客觀存在狀態所為忠實且正確之
    記錄，性質上並非供述證據，故無傳聞法則之適用，且別無
    證據證明上開照片有經偽造、變造或不法之情形，自有證據
    能力。
四、末按鑑定人由審判長、受命法官或檢察官就下列之人選任1
    人或數人充之：一就鑑定事項有特別知識經驗者。二經政府
    機關委任有鑑定職務者；鑑定之經過及其結果，應命鑑定人
    以言詞或書面報告；法院或檢察官得囑託醫院、學校或其他
    相當之機關、團體為鑑定，或審查他人之鑑定，並準用第20
    3 條至第206 條之1 規定，刑事訴訟法第198 條、第206 條
    第1 項、第208 條第1 項分別定有明文。而受法院或檢察官
    依刑事訴訟法第208 條規定囑託之醫院、學校或其他相當之
    機關、團體為鑑定時，祇須其以言詞或書面提出之鑑定報告
    ，符合刑事訴訟法第206 條第1 項、第208 條所規定之形式
    要件，即具有證據能力，此即屬於刑事訴訟法第159 條第1
    項所稱「法律有規定」之特別情形（最高法院96年度台上字
    第6842號判決意旨參照）。本件扣案之槍枝經臺灣高雄地方
    法院檢察署囑託內政部警政署刑事警察局鑑定結果，認為具
    有殺傷力，有槍枝鑑定書及鑑驗照片在卷足憑，合於刑事訴
    訟法第206 條第1 項、第208 條所規定之形式要件，為刑事
    訴訟法第159 條第1 項規定之例外情形，應有證據能力。
貳、實體部分：
一、上開事實，業據被告丙○○於警詢、偵查及本院審理時自白
    不諱，核與證人潘健一於警詢中供述曾於98年7 月間在被告
    上開住處見過被告持有前開槍枝等節相符（本院聲搜卷第6
    頁），並經證人即當場起獲槍枝之員警甲○○於本院審理時
    結證查獲經過等語明確（本院卷第20、21頁），復有本院98
    年度聲搜字第1647號搜索票、高雄市政府警察局丁○分局搜
    索筆錄、扣押筆錄、扣押物品目錄表各1 份、起槍過程照片
    5 張及扣案土造鋼管槍1 枝、照片2 張（見警卷第31至34頁
    ）附卷可佐。又扣案土造鋼管槍1 枝（槍枝管制編號：0000
    000000號），經送內政部警政署刑事警察局，以檢視法及性
    能檢驗法鑑定結果認：送鑑鋼管槍1 支（槍枝管制編號：00
    00000000），認係兩節式土造鋼管槍，擊發功能正常，可供
    擊發12 GAUGE制式霰彈使用，認具殺傷力等情，有該局98年
    11月2 日刑鑑字第0980147911號槍枝鑑定書1 份在卷可稽（
    偵卷第17頁）。是被告上開任意性自白核與事實相符，本件
    事證明確，被告非法持有具殺傷力土造鋼管槍之犯行堪以認
    定，應予依法論科。
二、按未經許可持有槍彈為繼續犯，於其終止持有之前，犯罪行
    為仍在繼續實施之中，其間法律縱有變更，但其行為既繼續
    實施至新法施行以後，自無行為後法律變更，需為新舊法比
    較之問題，而應適用其行為終止時之現行槍砲彈藥刀械管制
    條例及刑法論處（最高法院89年度臺非字第186 號判決意旨
    參照）。本件被告未經許可持有槍枝之行為，既繼續至98年
    10月14日，始經警查獲而終止，自應以98年10月14日為行為
    後法律有無變更而應為新舊法比較之基準日，是就本件應適
    用之刑法及槍砲彈藥刀械管制條例之相關規定觀之，尚無應
    為新舊法比較之問題，合先敘明。
三、查可發射子彈具有殺傷力之土造鋼管槍係槍砲彈藥刀械管制
    條例第4 條第1 項第1 款所稱之槍砲，依據同條例第5 條規
    定，非經中央主管機關許可不得持有；本件被告於94年間向
    綽號「小傑」之人購得扣案可發射子彈具殺傷力之土造鋼管
    槍1 枝起，迄98年10月14日經警查獲止之持有行為，為繼續
    犯，自應論以單一之持有行為（最高法院24年上字第3401號
    判例意旨參照），是核其所為，係犯槍砲彈藥刀械管制條例
    第8 條第4 項之未經許可持有可發射子彈具有殺傷力之土造
    鋼管槍罪。又被告有如上揭事實欄所列前案及執行紀錄，有
    臺灣高等法院被告前案紀錄表在卷可按，其受有期徒刑執行
    完畢後，5 年以內故意再犯本件有期徒刑以上之罪，為累犯
    ，應依法加重其刑。
四、另按對於未發覺之罪自首而受裁判者，得減輕其刑，刑法第
    62條前段固定有明文，然此需犯人在犯罪未發覺之前，向該
    管公務員告知其犯罪，而不逃避接受裁判，始足當之；此所
    稱「發覺」，固非以有偵查犯罪權之機關或人員確知其人犯
    罪無誤為必要，亦非僅有單純主觀上之懷疑已足，而係對犯
    人之犯罪嫌疑有確切之根據得為合理之可疑者，即得謂為已
    發覺（最高法院63年台上字第1101號、72年台上字第641 號
    等判例意旨參照），若該等人員已發覺犯人之犯嫌後，犯人
    始告知犯罪，自無上開自首規定之適用。本件被告及辯護人
    雖謂被告在員警尚未有確切證據認被告執有扣案槍枝之前，
    即主動供出並帶警起獲應符合自首要件云云。惟本件係因證
    人潘健一因另案經警詢問時，已供述曾於98年7 月間在被告
    上開住處見過被告持有前開槍枝等語後（本院聲搜卷第6頁
    ），經警前往丙○○住處監查後，認核與潘健一所舉發情事
    吻合之事實，此由高雄市政府警察局丁○分局搜索票聲請書
    所記載「聲請理由事實依據」自明（本院98年度聲搜字第16
    47號卷第1 頁反面），足見警方已因此得確切之根據，而合
    理懷疑被告持有俗稱「砲管」之土造管制槍枝，遂據此聲請
    搜索票，並經警於98年10月14日12時5 分許，持本院核發之
    98 年 度聲搜字第1647號搜索票前往被告上開住處執行搜索
    後，並由其帶同員警至高雄縣大社鄉○○路500 巷內路邊草
    叢內執行搜索，因而扣得上開具殺傷力之土造鋼管槍1 枝等
    節，已甚明確。另當場起獲槍枝之員警甲○○於本院審理時
    亦結證：當初會去搜索被告住處係因潘健一供述曾在被告房
    間看過外型是鐵管之土造霰彈槍，所以我們主觀上認應屬爆
    裂物改造成之土造霰彈槍，才聲請法院核發搜索票，經搜索
    被告住處未獲後，才由被告帶同我們至高雄縣大社鄉○○路
    500 巷路邊草叢內起出扣案之土造鋼管槍1 枝等語明確（本
    院卷第20、21頁），復有本院98年度聲搜字第1647號搜索票
    、高雄市政府警察局丁○分局搜索筆錄、扣押筆錄、扣押物
    品目錄表各1 份、起槍過程照片5 張及扣案土造鋼管槍1 枝
    、照片2 張（見警卷第31至34頁）在卷可稽，且證人甲○○
    於本院審理時當庭所繪潘健一所目睹被告持有「砲管」之外
    型亦與扣案之可供擊發制式霰彈外型大致相符，此有現場起
    本件槍枝之照片可按（警卷24頁、25頁），此亦足徵員警甲
    ○○在被告承認持有該管制槍枝並帶同起出之前，即已透過
    潘健一之供述及至被告住處監查認與舉發情事吻合等客觀事
    證，而鎖定被告乃持有該管制槍枝之人，自屬有確切之根據
    合理質疑被告犯持有管制槍枝之罪，而非僅係單純主觀上之
    懷疑，是被告係於有偵查犯罪權之警員甲○○已然發覺其涉
    嫌持有管制槍枝後，始告知員警其犯罪並帶同起出槍枝，是
    依據上開法律明文及判例意旨，被告所為尚與自首之要件不
    符，故被告及辯護人此部分之答辯均非可採。又按犯本條例
    之罪，於偵查或審判中自白，並供述全部槍砲、彈藥、刀械
    之來源及去向，因而查獲或因而防止重大危害治安事件之發
    生者，減輕或免除其刑，槍砲彈藥刀械管制條例第18條第4
    項前段固定有明文。然承前所述，本件被告雖於偵、審中自
    白犯行，但僅稱係向綽號「小傑」之男子購得，惟並未指出
    任何關於該人可供查證之姓名、年籍等資料，亦無因此查獲
    任何相關犯罪集團，或查獲、防止任何犯罪事件，自難認係
    供述全部槍枝來源，因而查獲或因而防止重大危害治安事件
    之發生（最高法院95年度台上字第5130號、99年度台上字第
    868 號等判決意旨參照），是亦無援引同條第4 項前段減免
    其刑之規定之餘地，併此指明。
五、爰審酌被告未經許可，非法持有扣案之土造鋼管槍1 枝之時
    間超過1 年，對社會治安之潛在危害甚鉅，惟念其年輕識淺
    ，難免思慮不周，犯後於偵審中亦自白並帶同苟訪起出該把
    俗稱「砲管」之槍支，態度尚可，且扣案之土造鋼管槍尚查
    無持以犯罪或取得其他不法利益之情形，暨其素行、生活狀
    況、犯罪之動機、目的、手段等一切情狀，量處有期徒刑3
    年4 月，併科罰金新臺幣5 萬元，並就罰金部分，另諭知易
    服勞役之折算標準。扣案之土造鋼管槍枝1 支（槍枝管制編
    號0000000000）係未經許可不得持有之違禁物，應依刑法第
    38條第1 項第1 款規定宣告沒收。
據上論斷，應依刑事訴訟法第299 條第1 項前段，槍砲彈藥刀械
管制條例第8 條第4 項，刑法第11條前段、第47條第1 項、第42
條第3 項前段、第38條第1 項第1 款，判決如主文。
本案經檢察官乙○○到庭執行職務。
中    華    民    國    99    年    10    月   13     日
                  刑事第二庭 審判長法  官  李政庭
                                   法  官  陳航代
                                   法  官  柯彩燕
以上正本證明與原本無異。
如不服本判決應於收受送達後10日內向本院提出上訴書狀，並應
敘述具體理由；如未敘述上訴理由者，應於上訴期間屆滿後20日
內向本院補提理由書（均須按他造當事人之人數附繕本）「切勿
逕送上級法院」。
中    華    民    國    99    年    10    月    13    日
                                   書記官  林雅婷
附錄本案論罪科刑法條
槍砲彈藥刀械管制條例第8 條第4 項
未經許可，持有、寄藏或意圖販賣而陳列第一項所列槍枝者，處
3 年以上10年以下有期徒刑，併科新臺幣7,000,000 元以下罰金
。
槍砲彈藥刀械管制條例第12條第4 項
未經許可，持有、寄藏或意圖販賣而陳列子彈者，處5 年以下有
期徒刑，併科新台幣3,000,000元以下罰金。

司法院資訊處製作；財團法人民間司法改革基金會備份。
